臺灣苗栗地方法院民事判決　　　　　　 99年度苗簡字第454號
原　　　告　郭依淳
被　　　告　李美玲
訴訟代理人　陳美均
上列當事人間請求侵權行為損害賠償事件，本院於民國100 年3
月8 日言詞辯論終結，判決如下：
    主  文
被告應給付原告新臺幣壹拾萬捌仟伍佰肆拾元，及自民國九十九
年十月十五日起至清償日止，按年息百分之五計算之利息。
原告其餘之訴及假執行之聲請均駁回。
訴訟費用由被告負擔二十分之七，餘由原告負擔。
本判決原告勝訴部分，得為假執行；但被告如以新臺幣壹拾萬捌
仟伍佰肆拾元為原告預供擔保，得免為假執行。
    事實及理由
壹、程序部分：
一、被告經合法通知，無正當理由，未於最後言詞辯論期日到場
    ，核無民事訴訟法第386 條所列各款情形，爰依原告之聲請
    ，由其一造辯論而為判決。
二、按訴狀送達後，原告不得將原訴變更或追加他訴，但擴張或
    減縮應受判決事項之聲明者，不在此限；民事訴訟法第255
    條第1 項第3 款定有明文。查原告於起訴時請求被告給付新
    臺幣（下同）323,230 元，及自起訴狀繕本送達翌日起至清
    償日止，按年息百分之5 計算之利息；嗣原告於本院民國10
    0 年3 月8 日之言詞辯論期日，當庭以言詞將上開請求金額
    之本金部分變更為313,230 元，利息計算方式不變。原告就
    上開訴之聲明所為之變更，係屬減縮其應受判決事項之聲明
    ，核與前揭法條之規定相符，是原告前開訴之聲明變更，在
    程序上應予准許，合先敘明。
貳、實體部分：
一、原告主張：
（一）被告於98年5 月8 日下午，駕駛訴外人劉鳳琪所有車牌號
      碼6711-JA 號自小客車，沿苗栗縣苗栗市○○路由南往北
      方向行駛，於當日15時30分許，行駛至中正路97號前時，
      原應遵守變換車道時，應先顯示方向燈光或手勢、讓直行
      車先行，並注意安全距離，且依當時之天候、路況、視線
      ，並無不能注意之情事，然被告為搶停中正路上開路段左
      側車道旁之停車格，竟疏未注意其左後方有無來車，即貿
      然自中正路右側車道變換往左側車道行駛，而撞及當時由
      訴外人陳家揚所騎乘、行駛於該路段同向後方之車牌號碼
      NN6-035 號重型機車，陳家揚因而人車倒地，造成搭載於
      後座之原告受有臉部及右肘、右臂、右膝、右小腿多處擦
      傷、臉及唇3 處裂傷共2.8 公分等傷害。
（二）被告前開過失傷害行為，經臺灣苗栗地方法院檢察署（下
      稱苗栗地檢署）檢察官以99年度偵字第314 號偵查終結後
      提起公訴，業經本院刑事庭以99年度交易字第24號判處有
      期徒刑2 月，如易科罰金，以1,000 元折算1 日，嗣經被
      告提起上訴，亦經臺灣高等法院臺中分院（下稱臺中高分
      院）刑事庭以99年度交上易字第614 號判決仍認定其有過
      失傷害行為，但改判處拘役50日，如易科罰金，以1,000
      元折算1 日確定在案。為此就被告過失傷害之行為，依民
      法侵權行為之法律關係，請求被告賠償下列各項損害金額
      ：(1)原告因傷赴醫院治療，支付醫療費用8,630 元。(2)原
      告受傷後行動不便，需專人看護起居2 日，依市場看護費
      用行情每日2,000 元計算，損失看護費用4,000 元。(3)原
      告於98年2 月至6 月參與教育部「97-98 年度偏遠地區○
      ○○○路課業輔導服務計畫」，擔任每週二之英文課輔老
      師，因發生本件車禍，致於98年5 月12日、19日因傷請假
      2 日，無法工作，損失工資收入600 元。(4)原告因本件車
      禍受有前開傷害，事後不斷往返大千綜合醫院（下稱大千
      醫院）、財團法人嘉義基督教醫院（下稱嘉義基督教醫院
      ）、行政院衛生署苗栗醫院（下稱署立苗栗醫院）進行治
      療，勞碌奔波，且原告所受傷害固多為外傷，然皆因此於
      手臂、小腿、鼻子旁留下疤痕，影響外貌，而被告事後毫
      無歉意，請求被告賠償原告精神慰撫金300,000 元。以上
      各項金額總計為313,230 元，爰請求被告給付上開款項，
      及自起訴狀繕本送達翌日起至清償日止之法定遲延利息等
      語；並聲明：(一)被告應給付原告313,230 元，及自起訴狀
      繕本送達翌日起至清償日止，按年息百分之5 計算之利息
      。(二)願供擔保，請准宣告假執行。
二、被告則未於最後言詞辯論期日到場，據其所提出之書狀及歷
    次到庭所為陳述意旨略以：
（一）原告雖係乘坐訴外人陳家揚所騎乘之機車，然對於陳家揚
      之過失責任，亦應共同承擔；而本件車禍發生之原因，係
      陳家揚未注意車前狀況且車速過快所造成，被告對原告所
      受傷害應不負任何責任。縱使被告應負過失責任，原告對
      陳家揚因未注意車前狀況及車速過快之過失責任，亦屬與
      有過失，應減輕被告之賠償金額。
（二）原告牙齒之傷害係於車禍發生後半年才就醫，與本件車禍
      事故應無任何關聯性，不應要求被告賠償；另原告因本件
      事故僅於臉部擦傷及3 處裂傷共2.8 公分，且其傷口業已
      癒合而無任何後遺症，原告卻因個人主觀而認為影響外貌
      ，即要求被告給付精神慰撫金300,000 元，實屬過高等語
      ，資為抗辯；並聲明：(一)駁回原告之訴。(二)如受不利判決
      ，願供擔保，請准宣告免為假執行。
三、得心證之理由：
（一）原告主張前揭車輛肇事經過及其因此受傷等事實，業據其
      提出診斷證明書、醫療費用收據、本院刑事判決書影本等
      件為證，並經本院依職權調閱上開刑事案件卷宗內所附上
      開車輛事故相關當事人筆錄、道路交通事故現場圖暨調查
      報告表、診斷證明書、現場照片等查明屬實，核與原告所
      陳相符。而被告因前開車禍事故，經檢察官偵查終結提起
      公訴後，被告亦於上開刑事案件第1 審言詞辯論期日當庭
      表示承認就該車輛事故之發生有所過失（見本院99年度交
      易字第24號卷宗第25、26頁），本院刑事庭乃依過失傷害
      之犯行，以99年度交易字第24號判處被告有期徒刑2 月，
      如易科罰金，以1,000 元折算1 日，嗣被告雖不服而提起
      上訴，仍經臺中高分院刑事庭以99年度交上易字第614 號
      判決認定其有過失傷害行為，但改判處拘役50日，如易科
      罰金，以1,000 元折算1 日確定在案等情，亦經本院依職
      權調閱上開刑事案件卷宗核明無誤，並有臺灣高等法院被
      告前案紀錄表1 份附卷可稽，本院審酌前揭刑事偵查、審
      判案件中對被告據以論罪科刑之證據資料，認原告上開主
      張均為真實。
（二）按因故意或過失，不法侵害他人之權利者，負損害賠償責
      任；汽車、機車或其他非依軌道行駛之動力車輛，在使用
      中加損害於他人者，駕駛人應賠償因此所生之損害；不法
      侵害他人之身體或健康者，對於被害人因此喪失或減少勞
      動能力或增加生活上之需要時，應負損害賠償責任；不法
      侵害他人之身體、健康、名譽、自由、信用、隱私、貞操
      ，或不法侵害其他人格法益而情節重大者，被害人雖非財
      產上之損害，亦得請求賠償相當之金額；又損害賠償，除
      法律另有規定或契約另有訂定外，應以填補債權人所受損
      害及所失利益為限；民法第184 條第1 項前段、第191 條
      之2 前段、第193 條第1 項、第195 條第1 項前段、第21
      6 條第1 項分別定有明文。次按汽車在同向二車道以上之
      道路（車道數計算，不含車種專用車道、機車優先道及慢
      車道），除應依標誌或標線之指示行駛外，並應遵守下列
      規定：....六、變換車道時，應讓直行車先行，並注意安
      全距離；道路交通安全規則第98條第1 項第6 款亦有明文
      。
（三）經查：被告駕駛自小客車，原應於變換車道時，讓直行車
      先行，並注意安全距離，而依前揭偵查卷宗內所附道路交
      通事故調查報告表所載，事故發生當時為日間、天候晴、
      路面乾燥、無缺陷、無障礙物、視距良好，並無不能注意
      之情況，被告竟疏未注意左側車道後方已駛近之訴外人陳
      家揚騎乘機車，貿然向左變換車道，造成陳家揚與搭載於
      後座之原告人車倒地，受有上開傷害，被告對於前述事故
      之發生顯有過失，而其就自身有所過失乙節亦於刑事案件
      審理中自認不諱，其過失責任堪以認定。又本件車禍事故
      經苗栗地檢署檢察官送請台灣省竹苗區車輛行車事故鑑定
      委員會鑑定結果認為：「一、李美玲駕駛自小客車，行經
      單向二車道路段違規自右側車道直接左轉未讓左側車道之
      直行車先行，為肇事原因。二、陳家揚駕駛重機車，措手
      不及，無肇事因素。」（見苗栗地檢署98年他字第863 號
      卷第59至63頁），亦同此意見。被告於本件審理中翻異其
      於刑事案件審理時之自白，空言辯稱本件車禍發生之原因
      ，係由於陳家揚未注意車前狀況且車速過快所造成，且原
      告雖係乘坐訴外人陳家揚所騎乘之機車，然對於陳家揚之
      過失責任，亦應共同承擔而屬與有過失云云，非但未見其
      就訴外人陳家揚之過失情節舉證以實其說，不足憑採，且
      縱使陳家揚就本件車禍事故確有過失，亦與被告同為原告
      受傷之共同侵權行為人，依民法第185 條第1 項之規定，
      應由被告與陳家揚連帶對原告負損害賠償責任，而原告自
      得依同法第273 條之規定，對於共同侵權行為人中之1 人
      或數人或全體，同時或先後請求全部或一部之給付，殊無
      承擔其中1 名侵權行為人責任之可言；是被告辯稱原告應
      就陳家揚之過失共同承擔，屬與有過失，並得減輕被告之
      賠償責任云云，洵非可採。而原告既因被告之過失肇事行
      為導致受傷，原告之受傷與被告之過失行為二者間復有相
      當因果關係，被告即應依上揭法條之規定，對原告負侵權
      行為之損害賠償責任。
（四）爰就原告所請求損害賠償之項目及金額分別加以審酌如下
      ：
    1.醫療費用部分：
      原告主張其因上開傷害前往大千醫院及嘉義基督教醫院就
      醫，支出含健保自付額部分之醫療費用及購買醫療用品費
      用，合計7,940 元之事實，業據其提出前揭醫療費用明細
      表及收據影本等件為證，被告復未就此部分數額之真正性
      加以否認爭執，應堪信為真實，原告就此部分之請求，應
      予准許。至原告前往署立苗栗醫院就醫而支出共690 元部
      分，係主訴其右上正中門牙對冷熱敏感，經醫師診斷結果
      ，牙齒表面雖可見牙冠表面裂痕，但經Ｘ光檢查無明顯病
      灶，而原告係於98年11月3 日前往初診，距其發生本件車
      禍之日期已近半年，並無明確證據可資證明其牙齒傷害係
      因本件事故所造成，此有署立苗栗醫院之函文1 份在卷可
      稽（見本院卷第84頁），是原告此部分之請求，不應准許
      。
    2.看護費用部分：
      原告雖主張其自98年5 月8 日車禍受傷後至隔日，共2 日
      有僱請專人看護照顧生活之必要，由其家屬自行負責看護
      ，並請求以一般雇請看護費用市場行情每日2,000 元計算
      ，共計4,000 元（2,000 元2 日＝4,000 元）云云，惟
      查：經本院依職權函詢原告車禍後就醫之大千醫院，該醫
      院回函表示依原告當時所受傷勢，於98年5 月8 日、9 日
      之兩天期間應不需要全日看護照料生活起居（見本院卷第
      96頁）；此外，原告別無其他舉證方法證明其所受傷勢確
      有雇請專人看護照顧生活之必要，是原告此部分之請求，
      自屬無據，難以准許。
    3.工資收入損失部分：
      原告主張其於98年2 月至6 月參與教育部「97-98 年度偏
      遠地區○○○○路課業輔導服務計畫」，擔任每週二之英
      文課輔老師，因發生本件車禍，致於98年5 月12日、19日
      因傷請假2 日，無法工作，損失工資收入600 元等情，業
      據其提出國立聯合大學資訊中心偏鄉課輔計畫請假證明1
      紙為證（見本院卷第12頁），且經本院就原告發生車禍後
      之傷勢，其於98年5 月12日、19日兩天工作期間，是否因
      受傷影響而無法從事英文課業輔導工作等事項，函詢原告
      所就醫之嘉義基督教醫院，該醫院回函表示：依照其傷勢
      ，原告於98年5 月12日、19日之2 天，若要從事英文課業
      輔導工作的確很困難等語（見本院卷第91頁），而被告復
      未就原告此部分之請求數額有所否認爭執，是原告此部分
      之請求，應予准許。
    4.非財產上損害賠償部分：
      查被告駕駛自小客車行經上開路段，疏未注意其左後方有
      無來車，貿然自右側車道直接違規左轉，致撞及由訴外人
      陳家揚所騎乘之機車，使其人車倒地，造成搭載於後座之
      原告受有臉部及右肘、右臂、右膝、右小腿多處擦傷、臉
      及唇3 處裂傷共2.8 公分等傷害，於車禍受傷當日前往大
      千醫院辦理急診，並進行手術縫合9 針，嗣後多次前往大
      千醫院及嘉義基督教醫院門診治療，嘉義基督教醫院建議
      其右膝繼續使用除疤凝膠半年，此有原告所提前開診斷證
      明書及醫療費用收據暨明細表在卷可稽（見本院卷第17至
      19頁）；又原告為年輕女性，經持續回診治療後，仍在鼻
      翼旁及小腿上留有明顯之疤痕，對其外觀留有一定程度之
      影響，此有其所提受傷當時及治療後之照片10幀在卷可憑
      （見本院卷第90頁證物袋）；足見原告於傷後就醫過程中
      ，除須奔波勞頓及忍受傷口縫合所引發之痛苦，更不免對
      日常生活產生諸多不便與負面影響，且在臉部及腿部留有
      傷疤，顯然受有相當程度之精神上損害，得請求被告賠償
      。而原告自陳其學歷為大學肄業，現為學生，於事故發生
      時為19歲；至被告學歷為高職畢業，於事故發生時為34歲
      ，平日在家務農（見苗栗地檢署98年度他字第863 號卷第
      17頁），經本院依職權經由稅務電子閘門查詢財產資料，
      其名下並無財產（見本院卷第66、67頁）；而被告於事故
      發生之後，並未先行給付些許賠償金額予原告以表達慰問
      歉疚之意。本院審酌上揭車禍發生經過、原告所受傷勢嚴
      重程度及損害情形，並以兩造前開身分、地位、教育程度
      、經濟能力、收入狀況等條件綜合加以衡量，認原告就非
      財產上所受損害請求賠償300,000 元，尚屬過高，應以10
      0,000 元為適當，逾此部分之金額，則屬無據，應予駁回
      。
（五）綜上所述，原告基於侵權行為損害賠償之法律關係，請求
      被告給付醫療費用、工作收入損失及非財產上損害合計為
      108,540 元（7,940 元＋600 元＋100,000 元＝108,540
      元），及自起訴狀繕本送達翌日即99年10月15日起至清償
      日止，按年息5 ％計算之法定遲延利息部分，尚非無據，
      應予准許，逾此部分之請求，即無理由，應予駁回。
（六）本件係依民事訴訟法第427 條第1 項以簡易訴訟程序所為
      被告部分敗訴之判決，依同法第389 條第1 項第3 款規定
      ，本院就被告敗訴部分，應依職權宣告假執行；至原告敗
      訴部分，其假執行之聲請已失所附麗，應併予駁回之；另
      被告亦陳明倘受不利判決，願供擔保，請准宣告免為假執
      行，經核於法亦無不合，爰酌定相當擔保金額併准許之。
四、本件事證已臻明確，兩造所提其餘攻擊防禦方法及證據經審
    酌之後，核與判決結果不生影響，爰不一一論述，附此敘明
    。
五、訴訟費用負擔之依據：民事訴訟法第79條。
中    華    民    國   100    年    3     月    31    日
                  苗栗簡易庭法  官  邱光吾
以上正本係照原本作成。
如對本判決上訴，須於判決送達後20日內向本院提出上訴狀。
如委任律師提起上訴者，應一併繳納上訴審裁判費。
                        書記官  孔秀蓮
中    華    民    國   100    年    3     月    31    日